【裁判字號】    95,交抗,218
【裁判日期】    950428
【裁判案由】    聲明異議
【裁判全文】
臺灣高等法院臺中分院刑事裁定         95年度交抗字第218號
抗  告  人
即受處分人  甲○○
上列抗告人因違反道路交通管理處罰條例聲明異議案件，不服臺
灣南投地方法院中華民國95年3月8日所為裁定（95年度交聲字第
38號）提起抗告，本院裁定如下:
    主  文
原裁定撤銷，發回臺灣南投地方法院。
    理  由
一、抗告意旨略以：原處分機關交通部公路總局臺中區監理所南
    投監理站94年9月12日投監四字第裁00－000000000號裁決書
    ，雖已於94年9月13日寄至抗告人即受處分人（下稱受處分
    人）戶籍地臺中市○○路○段50巷18號7樓之52，並經城市
    經典管理委員會之管理員蓋章收受，惟該管理員於7日期退
    內因通知不到受處分人，而將該裁決書退回郵差，致受處分
    人未收到該裁決書，無法依期限到原處分機關處繳送吊扣之
    駕駛執照，造成受處分人之駕駛執照遭原處分機關自94年10
    月28日起易處吊銷，並逕行註銷，致受處分人於94年12月25
    日3時3分許，駕駛車號818—ＭＶ號營業一般小客車，為警
    當場攔停舉發「未領有駕駛執照駕車」之違規，而原處分機
    關裁處受處分人新台幣八千四百元，爰請求回復駕駛執照，
    並請求撤銷原裁定等語。
二、原處分意旨略以：受處分人之駕駛執照業已逕行註銷，並自
    94年10月28日起1年內不得重新考領，詎受處分人仍於94年
    12月25日3時3分許，駕駛車號818—ＭＶ號營業一般小客車
    ，為警當場攔停舉發「未領有駕駛執照駕車」之違規，受處
    分人於應到案日期前提出申訴，然受處分人之駕駛執照已易
    處吊銷，仍為無照駕車，爰依道路交通管理處罰條例第21條
    第1項第1款之規定，裁處受處分人新台幣八千四百元等語。
三、本件受處分人對於其有於上開時地駕駛車號818—ＭＶ號營
    業一般小客車一情，並不爭執，玆所應審究者，係受處分人
    之駕駛執照是否遭原處分機關合法吊銷。經查：
（一）受處分人分別於94年3月16日5時38分許及94年9月5日22時
      時45分許，因闖紅燈之違規，為警攔停掣單舉發，並已繳
      清罰鍰之情，有臺中縣警察局中縣警交字第ＨＣ0000000
      號、臺中市警察局中市警交字第ＧＣ0000000號舉發違反
      道路交通管理事件通知單各1紙在卷可稽，並為受處分人
      所不爭執。因受處分人前開2次闖紅燈違規，均遭原處分
      機關依道路交通管理處罰條例第63條第1項第3款規定，各
      予記點3點，6個月內合計違規點數六點，原處分機關遂依
      同條例第63條第3項之規定，於94年9月12日以投監四字第
      裁65—000000000號裁決書，裁處吊扣受處分人之駕駛執
      照1個月，此有原處分機關95年2月13日中監投字第095000
      1672號函、一次裁決查詢報表、違規查詢報表各1 份附卷
      可憑。而前開投監四字第裁65—000000000號裁決書，已
      於94年9月13日寄至受處分人之戶籍地臺中市○○路○段
      50巷18號7樓之52，並經該地之城市經典管理委員會之管
      理員蓋章收受，固有掛號郵件收件回執上蓋有該管理委員
      會收發章圓戳印1枚可稽。
（二）惟依上開臺中縣警察局中縣警交字第ＨＣ0000000號及臺
      中市警察局中市警交字第ＧＣ0000000號舉發違反道路交
      通管理事件通知單顯示，受處分人於違規時，向原舉發機
      關臺中縣警察局及臺中市警察局申報之地址，均為南投縣
      集集鎮溢寮里共和巷27號，有上開舉發違反道路交通管理
      事件通知單各1份附卷可稽。而依原處分機關95年1月16日
      之證號查詢汽車駕駛人表顯示，受處分人之地址亦係在南
      投縣集集鎮溢寮里共和巷27號，有證號查詢汽車駕駛人表
      1份附卷可憑。甚至受處分人之本件聲明異議狀及抗告狀
      ，其送達地址均記載為南投縣集集鎮溢寮里共和巷27號。
      是受處分人之戶籍雖於93年10月18日已由南投縣集集鎮溢
      寮里共和巷27號，遷至臺中市○○路○段50巷18號7樓之
      52，固有法務部戶役政連結作業系統個人基本資料查詢結
      果報表1紙可稽。然受處分人似未向監理機關辦理變更通
      訊地址，而仍以其戶籍遷移前之南投縣集集鎮溢寮里共和
      巷27號為送達處所，而原處分機關卻將上開94年9月12 日
      投監四字第裁65—000000000號之吊扣受處分人駕駛執照
      之裁決書，送達至臺中市○○路○段50巷18號7樓之52 ，
      能否因此即認原處分機關對於上開裁決書已合法送達，則
      有疑義。
（三）原處分機關94年9月12日投監四字第裁00－000000000號之
      裁決書，雖已於94年9月13日寄受至處分人當時之戶籍地
      臺中市○○路○段50巷18號7樓之5，並經城市經典管理委
      員會之管理員蓋章收受，已詳如上述。惟受處分人主張該
      委員會之管理員因通知不到受處分人，而已將該裁決書退
      回郵差，致受處分人未收到該裁決書，並提出城市經典管
      理委員會所出具之證明書、該委員會總幹事所出具之證明
      書及掛號登記簿影本各1份為證。上開證明若係屬實，則
      該處之城市經典管理委員會管理員何以會通知不到受處分
      人？受處分人是否實際住在該處？亦有待查明。
（四）上開事項，因關係到原處分機關對受處分人上開吊扣駕駛
      執照之裁決，是否已合法送達，並進而影響原處分機關易
      處吊銷而逕行註銷受處分人駕駛執照之效力，致本院無從
      審酌受處分人於上開時地駕駛車號818—ＭＶ號營業一般
      小客車是否為無照駕駛之認定，自有查明之必要。原裁定
      未予查明，遽以受處分人已於93年10月18日遷至臺中市○
      ○路○段50巷18號7樓之52，而上開吊扣執照之裁決書，
      業已於94年9月13日寄至受處分人上開戶籍地，並經該住
      所地之城市經典管理委員會之管理員蓋章收受，該吊扣執
      照裁決書之送達已生合法送達效力，因受處分人未依上開
      吊扣裁決書所載之期限繳送其駕駛執照，已遭原處分機關
      逕行為易處吊銷，並註銷駕駛執照，因認受處分人於駕駛
      執照註銷後，仍於上揭時地駕駛車號818—ＭＶ號營業一
      般小客車之行為，已該當「未領有駕駛執照駕車」之違規
      要件，遽予駁回受處分人異議之聲明，尚嫌速斷。是受處
      分人之抗告意旨據以指摘原裁定不當，自非不可採，其抗
      告為有理由，爰將原裁定撤銷，發回原審法院另為妥適之
      裁定。
四、據上論結，應依道路交通案件處理辦法第26條，刑事訴訟法
    第413條前段，裁定如主文。
中    華    民    國    95    年    4    月   28      日
            刑事第八庭  審判長法  官  羅  得  村
                              法  官  劉  榮  服
                              法  官  巫  政  松
上列正本證明與原本無異。
不得再抗告。
                              書記官  陳  妙  瑋
中    華    民    國    95    年    5    月    2      日
                                                      Ａ


司法院資訊處製作；財團法人民間司法改革基金會備份。
